【裁判字號】    96,簡上,1052
【裁判日期】    971014
【裁判案由】    傷害等
【裁判全文】
臺灣高雄地方法院刑事判決            96年度簡上字第1052號
上  訴  人
即  被  告  戊○○○
選任辯護人  吳建勛律師
            李汶哲律師
            陳慧錚律師
上列上訴人因被告傷害等案件，不服本院鳳山簡易庭民國96年10
月23日96年度簡字第3623號第一審判決（聲請簡易判決處刑案號
：96年度偵字第14183 號），提起上訴，本院管轄之第二審合議
庭認不得以簡易判決處刑，改依通常程序審理，自為第一審判決
如下：
    主  文
原判決撤銷。
戊○○○無罪。
    理  由
一、聲請簡易判決處刑意旨略以：被告戊○○○於民國95年12月
    3 日上午11時許，在高雄市○○區○○街78號之公寓大樓出
    口前，因停車細故與丁○○發生爭執，竟基於傷害他人身體
    之犯意，先以拳腳毆打丁○○之身體，復持附近隨意拾取之
    木棍持續毆打丁○○，致丁○○受有右足挫傷、疑第三蹠骨
    骨折、右踝輕微骨折、雙脛骨上端不完全骨折、右足部扭挫
    傷、左手部挫傷等傷害，嗣民眾發現報警到場處理。戊○○○於隨後至高雄市政府警察局三民第二分局民族派出所中說
    明案情時，竟另基於恐嚇之犯意，以「要找人去你工作的地
    方搗亂」等言語恐嚇丁○○，致丁○○心生畏懼，因認被告
    涉犯刑法第277 條第1 項之普通傷害罪，及同法第305 條恐
    嚇危害安全罪嫌等語。
二、按犯罪事實應依證據認定之，無證據不得認定犯罪事實。不
    能證明被告犯罪或其行為不罰者，應諭知無罪之判決，刑事
    訴訟法第154 條第2 項及第301 條第1 項分別定有明文。次
    按告訴人之告訴，係以使被告受刑事訴追為目的，是其陳述
    是否與事實相符，仍應調查其他證據以資審認。又認定不利
    於被告之事實，須依積極證據，苟積極證據不足為不利於被
    告事實之認定時，即應為有利於被告之認定，更不必有何有
    利之證據。另按事實之認定，應憑證據，如未能發現相當證
    據，或證據不足以證明，自不能以推測或擬制之方法，以為
    裁判基礎；認定犯罪事實，所憑之證據，雖不以直接證據為
    限，間接證據亦包括在內，然無論直接或間接證據，其為訴
    訟上之證明，須於通常一般之人均不致於有所懷疑，而得確
    信其為真實之程度者，始得據之為有罪之認定，倘其證明尚
    未達到此一程度，而有合理性懷疑之存在時，即無從為有罪
    之認定，最高法院52年台上字第1300號判例、30年上字第
    816 號判例、40年台上字第86號判例、76年台上字第4986
    號判例分別著有明文可資參照。
三、本件公訴人認被告涉有前開犯嫌，無非係以告訴人丁○○之
    指訴、證人丙○○○、周慧鈺之證述，及愛仁醫院與高雄市
    立民生醫院診斷證明書各1 紙為其論據。訊據被告堅詞否認
    有何上開傷害及恐嚇犯行，辯稱：伊當日和丁○○發生口角
    爭執，丁○○竟以腳重踢伊腹部，並拿吉他欲攻擊伊，伊方
    拾起地上裝潢用之薄木板防身，但伊並未出手傷害丁○○，
    亦未在高雄市政府警察局三民第二分局民族派出所內向丁○○恐嚇「要找人去你工作的地方搗亂」等語。經查：
  (一)關於傷害部分：
  1.告訴人丁○○雖指訴稱被告於95年12月3 日上午11時許，在
    高雄市○○區○○街78號之公寓大樓出口前，因口角糾紛，
    以拳腳毆打其上半身及腿部，並用木板打傷其左手。惟據現
    場目擊證人乙○○○於審判中具結證稱：被告當天和丁○○
    在騎樓內發生爭執，丁○○舉起吉他要打被告，被告也拿起
    身邊的板子，但沒有打到丁○○，因為丁○○跑到馬路對面
    ，兩人就站在馬路兩邊對罵，伊沒有看到被告以拳腳或木板
    毆打丁○○等語；及現場目擊證人甲○○○於審判中具結證
    稱：當天被告與丁○○係在騎樓下面發生衝突，伊沒有看到
    被告以拳腳或木板毆打丁○○，亦無看到丁○○受傷，而丙○○○係丁○○跑過馬路才下樓等語明確。
  2.證人即丁○○之女友周慧鈺雖於偵查中具結證稱丁○○手有
    瘀傷，腳有受傷去找伊，伊有陪丁○○去買藥就醫等語，但
    其亦證稱並無現場目擊被告毆打丁○○；至證人丙○○○於
    偵查中具結證稱：丁○○係伊房客，當時伊在4 樓，延慶街
    在伊樓下，伊看到被告拿木棍打丁○○之左手，丁○○手上
    拿著一把吉他及一包衣服就跑了，伊看到一台車差點撞到丁○○，就趕快下樓叫丁○○不要再跑了等語，惟被告與丁○○係在上揭公寓大樓門口之騎樓發生爭執，而從丙○○○所
    在之4 樓陽台向下觀之，僅得見延慶街之街道，並無法看見
    騎樓內之情形，此有現場勘驗筆錄1 份，及現場勘驗照片9
    張附卷可參。且丙○○○係於被告與丁○○發生衝突完後，
    即丁○○已跑至對街時，方下樓觀看，故證人丙○○○於偵
    查中證述有看見被告持木板毆打丁○○乙節，並非足採。是
    依證人周慧鈺及丙○○○之證詞，尚不足以證明被告確有以
    拳腳及木板毆打丁○○成傷之行為。
  3.丁○○另有提出95年12月7 日愛仁醫院之診斷證明書，證明
    其受有右足挫傷、疑第三蹠骨骨折、右踝輕微骨折、雙脛骨
    上端不完全骨折；及95年12月18日高雄市立民生醫院診斷證
    明書，證明其受有右足部扭挫傷、左手部挫傷。惟丁○○於
    警詢中陳稱被告先出手毆打其上半身，然其診斷證明書之傷
    勢幾乎全為下半身之傷害，丁○○雖亦陳稱被告有以腳踢其
    腿部，但經本院依職權函詢愛仁醫院，丁○○診斷證明書中
    之「輕微骨折」、「不完全骨折」係指骨頭斷裂，但僅有部
    分骨頭斷裂；「蹠骨骨折」視力量大小及方向，存在以腳踩
    或踢之方式造成之可能性；「疑第三蹠骨骨折」其傷處會有
    痛感及腫脹，但不一定會泛紅，此有愛仁醫院97年7 月21日
    愛醫字第0970107006號函、97年8 月8 日愛醫字第09701080
    01號函各1 份在卷可稽，可見丁○○所受上開傷害非輕，且
    已達骨折之程度，惟據證人即當日到場處理之員警鄭裕聰於
    審判中具結證稱：伊沒有印象丁○○當天有向伊反應有受傷
    ，且丁○○亦無要求將其送醫治療，伊有問是否有人受傷，
    但沒有注意到有何人受傷等語明確，且丁○○所提供之診斷
    證明書分別係愛仁醫院及高雄市立民生醫院於95年12月7 日
    及95年12月18日所開立，離事發已隔4 日及15日之久，尚難
    以此證明其受傷是否為被告所造成之因果關係。再參以丁○○受有上開程度不輕之傷害，非但未於事發當時向警方反應
    受有上開傷害，亦未於事後儘速就醫，並向警方提供診斷證
    明書，反於95年12月6 日及95年12月18日方至愛仁醫院及高
    雄市立民生醫院就診，且於95年12月20日警詢時拒絕向警方
    提出其受傷之診斷證明書（參見警卷第3 頁），實與常情有
    違。是依上開證據，尚難使通常一般之人均不致於有所懷疑
    ，而得確信其為真實之程度。此外，復查無其他積極證據足
    認被告有上揭傷害犯行，則本案對於丁○○之指訴既有合理
    性懷疑之存在，自無從為被告有罪之認定。
  (二)關於恐嚇部分：
    告訴人丁○○另指訴被告於至高雄市政府警察局三民第二分
    局民族派出所中說明案情時，竟另基於恐嚇之犯意，以「要
    找人去你工作的地方搗亂」等言語向其恐嚇，致其心生畏懼
    。證人周慧鈺雖於偵查中具結證稱：伊當時有聽到被告說其
    姊夫係民意代表，會去丁○○之學校鬧丁○○等語，惟據證
    人即員警沈益昇於審判中具結證稱：當天伊在警局並無聽到
    被告向丁○○說要找人到其工作的地方搗亂，且當天雙方到
    派出所處理時並無爭吵等語明確。再參以被告為長女並無姊
    姊，此有戶籍謄本1 份在卷可稽，是被告何有姊夫可言？足
    認證人周慧鈺所言被告姊夫為民意代表，並非屬實。另核證
    人周慧鈺係丁○○之女友，而證人沈益昇則為當日警局依法
    執行公務之員警，與被告及丁○○素未相識，亦無恩怨，是
    應以證人沈益昇之證詞較為可採。是以，除告訴人之指訴外
    ，復查無其他積極證據足認被告有上揭恐嚇犯行，自無從為
    不利被告之認定。
四、綜上所述，本案積極證據並不足為不利於被告事實之認定，
    自應為有利於被告之認定，更不必有何有利之證據。從而，
    本案既不能證明被告犯罪，即應為其無罪之諭知；原審未查
    ，認被告涉犯普通傷害罪、恐嚇危害安全罪均事證明確，而
    皆予論罪科刑，係有未合，被告上訴意旨否認犯罪，並指摘
    原判決不當為有理由，自應由本院撤銷原判決，另為被告無
    罪之諭知。
五、按法院得為簡易判決處刑者，以所科之刑係宣告緩刑、得易
    科罰金之有期徒刑及拘役或罰金為限；於檢察官聲請以簡易
    判決處刑之案件，經法院認應為無罪判決之諭知者，應適用
    通常程序審判之，刑事訴訟法第449 條第3 項、第451 條之
    1 第4 項但書第3 款、第452 條分別規定甚明。又地方法院
    簡易庭對被告為簡易判決處刑後，經提起上訴，而地方法院
    合議庭認應為無罪判決之諭知者，依同法第455 條之1 第3
    項準用第369 條第2 項之規定意旨，應由該地方法院合議庭
    撤銷簡易庭之判決，改依第一審通常程序審判。其所為判決
    ，應屬於「第一審判決」，檢察官仍得依通常上訴程序上訴
    於管轄第二審之高等法院（最高法院91年度台非字第21號判
    例意旨參照）。故本案被告既經本院為無罪之諭知，已不符
    合得為簡易判決處刑之情形，除撤銷原審判決外，並應逕行
    改依第一審通常程序判決之；而檢察官如不服本判決，自得
    於法定上訴期間內，向管轄之第二審法院提起上訴，併此敘
    明。
據上論斷，應依刑事訴訟法第455 條之1 第1 項、第3項、第452
條、第369 條第1 項前段、第364 條、第301 條第1 項，判決如
主文。
本案經檢察官己○○到庭執行職務。
中    華    民    國    97    年    10    月    14    日
                  刑事第十八庭  審判長法  官  廖建瑜
                                      法  官  林永村
                                      法  官  林裕凱
以上正本證明與原本無異。
如不服本判決應於收受本判決後10日內向本院提出上訴書狀，並
應敘述具體理由，如未敘述上訴理由者，應於上訴期間屆滿後20
日內補提理由書狀於本院（均須按他造當事人之人數附繕本）「
切勿逕送上級法院」。
中    華    民    國    97    年    10    月    14    日
                                      書記官  黃靖媛


司法院資訊處製作；財團法人民間司法改革基金會備份。
